臺灣士林地方法院交通事件裁定　　　　　　　　　　九十三年度交聲字第六四八號
　　原處分機關　臺北巿交通事件裁決所
　　異　議　人
　　即受處分人　甲○○
右列受處分人因違反道路交通管理處罰條例案件，對於臺北市交通事件裁決所民國九
十三年六月九日所為之處分（原處分案號：北市裁三字第裁二二─Ａ一Ａ二○一九四
二號），聲明異議，本院裁定如左：
    主  文
原處分關於汽車駕駛人，駕駛汽車違反道路交通安全規則，因而肇事致人受傷部分所
為之處分撤銷。
甲○○汽車駕駛人，駕駛汽車違反道路交通安全規則，因而肇事致人受傷，記違規點
數點。
其餘異議駁回。
    理  由
一、本件異議人甲○○於民國（下同）九十三年三月五日上午八時十分許，駕駛八Ｂ
    ─八八三七號自小客車沿民族西路由西向東行駛內側車道至肇事地點時，其右側
    車身與沿重慶北路由南向北行駛第三車道之ＢＡＯ─二八八號重機車相撞及肇事
    ，經警舉發「(一)闖紅燈。(二)違反道路交通安全規則而肇事致人受輕傷。」之違規
    。
二、異議意旨略以：異議人通過重慶北路路口時號誌為綠燈，同時同向前方車輛仍在
    行進間狀態，卻發現機車騎士陳柏庭已先行衝出路口，雖經閃避仍被該機車衝撞
    右後側車身，下車查看時該方向車輛並未開始行駛。事後經交通警察測量路口為
    三十米與二十米的道路，根據號誌變換間隔秒數黃變紅大約二至三秒、同步紅燈
    二秒，何以肇事鑑定報告指出為闖紅燈，若伊闖紅燈，就當時上班流量看來，別
    說事故位置，可能連穿過重慶北路北往南車道都有問題。據交通事故現場圖可得
    知地上並無剎車痕只有刮地痕，足見當時狀況並非硬闖紅燈通過，而只是依燈號
    指示行駛。又如果是闖紅燈的話，又為何當時只有一台機車衝撞，應是不堪想像
    的狀況吧！更何況是該騎士倒下後雙向車輛才開始流動，足以證明並非伊闖紅燈
    等語。
三、經查，當日於現場執行交管執勤員警周文彬於本件談話紀錄表中陳述：當時伊站
    在路口中央靠近東南角指揮交通，民族西路西向東燈號誌由黃燈變紅燈，同時伊
    指揮民族西路車輛停止下來，當重慶北路南向北燈號變綠燈，伊指揮（重慶北路
    ）南向北車輛行使時，突然發現一輛八Ｂ─八八三七自小客車於民族西路西向東
    不明車道行駛過來，以致該車之右前側車身，被一輛於重慶北路南向北不明車道
    行駛之ＢＡＯ─二八八重機車車頭撞擊而肇事，當時伊指揮民族西路停止時，異
    議人所駕駛之自小客車尚未行駛到停止線前。事故發生時伊正站在路口指揮，看
    民族西路往西方向等語（見卷附九十三年三月十五日道路交通事故談話紀錄表）
    。又周文彬到庭證稱：當時伊值勤民族西路與重慶北路路口的交通指揮，看到民
    族西路的東西向燈號已經由黃燈變成紅燈，即鳴笛持指揮棒，指揮民族西路東西
    向的車子停駛，當時紅綠燈運作正常，伊配合紅綠燈做手勢及指揮。伊指揮時是
    向著異議人開車的方向即面對民族西路往西的方向。伊指揮該行向車子停止後，
    只有一台車繼續開過去。當時伊以手勢示意停止，燈號也變成紅燈，異議人還從
    停止線後，超過停止線開，伊記得他是從伊右手方向開過去。異議人超過停止線
    時，伊並沒有用手勢示意其停止，也沒有鳴笛。當時重慶北路南往北整批機車發
    動，陳柏庭的機車是第一輛，伊看到陳柏庭機車倒了以後，後面跟了一堆車子，
    這一堆車子跟他約隔一公尺左右。當時伊背對著與異議人車發生碰撞之機車，伊
    不知道該機車有無闖紅燈。伊是在黃燈變紅燈時比出停止手勢。伊確定黃燈變紅
    燈時，異議人還沒有超過停止線等語（見本院九十三年十月十五日訊問筆錄）。
    由證人周文彬上開陳述中可知，證人周文彬於當時所在位置正面朝向異議人，證
    人依燈號指揮民族西路方向行車停止後，異議人猶闖紅燈衝出停止線，強行通過
    該路口而發生本件事故。按本件違規舉發並非證人周文彬所舉發，且衡諸負責現
    場交通指揮勤務之證人周文彬與異議人並無仇隙，當無設詞攀誣之理，且核與陳
    柏庭於九十三年三月十四日在馬偕醫院之交通事故談話紀錄表所載之肇事經過相
    符，周文彬之證詞自屬可信，異議人所辯周文彬示意停止時，渠已在周文彬身邊
    ，當時伊通過時為綠燈云云，顯係卸責之詞，要無可採。又陳柏庭因本件車禍受
    有左膝骨折之傷，有道路交通事故補充資料表之記載附卷可稽，是異議人於上開
    時、地闖紅燈肇事致人成傷之事實，堪以認定。
四、按汽車駕駛人，行經有燈光號誌管制之交岔路口闖紅燈者，處新臺幣一千八百元
　　以上五千四百元以下罰鍰；又違反第五十三條規定者，記違規點數三點；道路交
    通管理處罰條例第五十三條、六十三條第一項第三款各定有明文。再按道路交通
    管理處罰條例第六十一條條文業經總統於民國九十三年四月二十一日以華總一義
    字第０九三０００七七六０一號令修正公布，復依同條例第九十三條規定，本條
    例施行日期，由行政院以命令定之，行政院於九十三年六月三十日始以院臺交字
    第０九三００八六六八四號令：「中華民國九十三年四月二十一日修正公布之道
    路交通管理處罰條例第六十一條，定自中華民國九十三年七月一日施行。」依修
    正前道路交通管理處罰條例第六十一條第三項規定，汽車駕駛人，駕駛汽車違反
    道路交通安全規則，因而肇事致人受傷者，吊扣其駕駛執照三個月至六個月。而
    該條文修正後則規定，汽車駕駛人，駕駛汽車違反道路交通安全規則，因而肇事
    致人受傷者，記違規點數三點；致人重傷者，吊扣其駕駛執照三個月至六個月。
    觀之上揭道路交通管理處罰條例第六十一條第三項修正前、後之規定，該條條文
    內容已有不同，屬法律之變更。而異議人訴請撤銷臺北市交通事件裁決所本件裁
    決，本質上係屬公法上爭議，性質核屬行政訴訟法第四條第一項之撤銷訴訟。關
    於撤銷訴訟，法院之任務在以行政處分發佈時之事實及法律狀態為據，進而判斷
    有無違法及損害異議人之權益，並決定撤銷與否。在行政處分發佈後事實或法律
    狀態之變更，自不能以其後出現之事實或法律狀態變更而認定原處分為違法。亦
    即，撤銷訴訟判斷行政處分合法性之基準時，係原處分發佈時之事實或法律狀態
    （最高行政法院九十二年度判字第一三三一號判決參照）。惟因道路交通管理處
    罰條例第八十九條規定，法院受理有關交通事件，準用刑事訴訟法之規定，即無
    從在本件逕援引右開最高行政法院就行政訴訟上撤銷訴訟關於行政處分合法性判
    斷基準時所表示之見解。再因道路交通管理處罰條例固係行政罰而非行政刑罰，
    並無刑法第二條第一項「行為後法律有變更者，適用裁判時之法律。但裁判前之
    法律有利於行為人者，適用最有利於行為人之法律。」從新從輕原則之適用，然
    此項「從新從輕」之原則，於社會秩序維護法第二條、稅捐稽徵法第四十八條之
    三均有明文，而行政法草案亦已明定從新從輕原則，即依立法者關於行政罰法律
    體系之計劃，亦認應有從新從輕原則之規定。再者，實體從舊原則其目的無非在
    保護法律規範對象預見法律繼續有效，因信賴既存法律所生之利益，此種利益在
    國家單方面課予人民不利益，又未影響及於第三人權利之行政罰案型並不存在，
    「社會秩序維護法」、「稅捐稽徵法」本此價值判斷，明訂從新從輕原則，卻於
    同具行政罰性質之道路交通管理處罰條例未設規定，堪認其間確有法律漏洞存在
    ，本於平等原則，自應予類推適用。況且，道路交通管理處罰條例第六十一條係
    因舊法未區分肇事致人受傷之輕重程度，一律吊扣駕照三至六個月，與平等原則
    及比例原則未盡相符之理由，始為法律之修正，益徵本件情形有類推適用「社會
    秩序維護法第二條」、「稅捐稽徵法第四十八條之三」規定之必要。是以本件異
    議人違規因而肇事致人受傷案件，經比較新舊法結果，以修正後之規定較有利於
    行為人，應適用裁判時即修正後之道路交通管理處罰條例第六十一條第三項規定
    ，故本件異議雖無理由，惟原處分適用法律已經修改，自應由本院將原處分撤銷
    ，並適用修正後道路交通管理處罰條例第六十一條第三項規定，裁定如主文第二
    項所示，以資適法。從而原處分關於異議人，駕駛汽車違反道路交通安全規則，
    因而肇事致人受傷部分，所為之吊扣其駕駛執照三個月處分撤銷，改記違規點數
    三點。
五、綜上論述，本件異議人確有前開闖紅燈致人受輕傷違規之事實。原處分機關爰依
    道路交通管理處罰條例第五十三條、第六十一條第三項規定，分別裁決罰鍰新台
    幣二千七百元整及吊扣駕駛執照三個月，並依道路交通管理處罰條例第六十三條
    第一項規定，違反道路交通管理處罰條例第五十三條者，記違規點數三點等處分
    ，除道路交通管理處罰條例第六十一條第三項因法規條文變更而由本院另行諭知
    如主文第二項所示之處罰外，其餘部分核無不當。本件聲明異議為無理由，應予
    駁回。
中　　　華　　　民　　　國　　九十三　　年　　十二　月　　　二十八　　　日
                                      臺灣士林地方法院交通法庭
                                          法　官 趙文卿
右正本證明與原本無異
如不服本裁定應於送達後五日內向本院提出抗告狀
                                          書記官 趙彩彤
中　　　華　　　民　　　國　　九十三　　年　　十二　月　　　三十一　　　日
